【裁判字號】    90,易,274
【裁判日期】    900705
【裁判案由】    詐欺
【裁判全文】
臺灣士林地方法院刑事判決                            九十年度易字第二七四號
    公  訴  人  臺灣士林地方法院檢察署檢察官
    被      告  乙○○
右列被告因詐欺案件，經檢察官提起公訴（九十年度偵緝字第二一二號），本院判決
如左：
    主  文
乙○○共同意圖為自己不法之所有，以詐術使人將本人之物交付，處有期徒刑伍月，
如易科罰金，以參佰元折算壹日。
    事  實
一、乙○○與陳清波（另由臺灣士林地方法院檢察署檢察官偵辦中）為男女朋友關係
    ，其二人於民國八十八年六月下旬某日得知甲○○因車禍受有傷害，無法與肇事
    者達成和解獲得賠償，竟共同基於意圖為自己不法所有之犯意聯絡，陸續在台北
    市振興復健醫院及台北市○○區○○路二六巷一弄五號甲○○住家等處，由二人
    陸續向甲○○誆稱陳清波之侄兒在法院當檢察官或法官，可以透過陳清波向其姪
    兒要求幫忙，使訴訟程序進行快速以獲得賠償，但需要甲○○先繳交書寫存證信
    函、訴訟書狀及假扣押等費用，致使甲○○信以為真因而陷於錯誤，接續自同年
    六月底至同年九月中旬交付新台幣（下同）共十萬五千元之費用予陳清波，嗣乙
    ○○及陳清波二人均未幫甲○○辦理任何訴訟程序，經甲○○向乙○○查詢，乙
    ○○卻謊稱：錢已經在陳清波姪兒處，若不願意辦理，會返還所有款項等語敷衍
    ，事後乙○○與陳清波則均藉故避不見面，甲○○始知受騙。
二、案經甲○○訴由臺灣士林地方法院檢察署檢察官偵查後起訴。
    理  由
一、訊據被告乙○○固坦承知悉告訴人甲○○因車禍受傷未獲肇事者賠償，以及在告
    訴人受傷後，伊與陳清波一同前往甲○○住處照顧甲○○及幫甲○○提款等情，
    惟矢口否認涉有何犯行，辯稱：陳清波的所為伊並不知情，伊只是跟告訴人說如
    果你相信陳清波就請陳清波幫忙，不相信就不要，告訴人交付之所有款項均為陳
    清波取走，伊並未參與詐欺取財犯行，伊與告訴人間之對話則是陳清波叫伊說的
    云云。然查（一）、被告與陳清波如何詐欺行騙而陸續取得告訴人所交付金錢之
    事實，業據告訴人於偵查及本院訊問時指述：「陳清波與被告有到醫院來看我，
    二人都有說不用擔心，法院的事就交給他們，三、五天或一個禮拜就可獲得理賠
    」（見九十年四月三日檢察官之偵訊筆錄、本院九十年五月十六日之訊問筆錄）
    、「我總共拿給陳清波十萬五千元。存證信函是二千元，是六月份在醫院拿的，
    寫狀紙三千元是在出院沒多久七月左右，是在我家裡交給他的，被告也在場，當
    時陳清波向我表示他認識律師，而且他的姪子也在法院，他拿三千元會請律師幫
    我狀紙，之後在八月中旬，陳清波在我家向我說我給他的資料不全，律師無法寫
    狀紙，再向我收五千元，說要交給律師，過了一禮拜或十天左右，他又在家裡向
    我表示還少診斷證明書，並說是因為律師助理弄丟了，所以再向我要了五千元申
    請資料，陳清波向我說資料不全及資料弄丟這二次，被告也在現場。‧‧被告也
    曾拿出法院通緝書交給陳清波，陳清波再拿給我與我爸爸看，被告在旁邊搭腔說
    有夠力沒夠力就看這張。‧‧同年九月十五日上午，被告在台北車站向我說，因
    為我不相信陳清波，所以事情才會一拖再拖，後來我回家後想一想，就打電話給
    陳清波說，我要拿錢給他去辦假扣押，原本陳清波向我說要十五萬元辦理假扣押
    ，但我說我沒有錢，就將所領得之九萬元放在牛皮紙袋內，當著被告的面交給陳
    清波。」（見本院九十年六月十三日之審理筆錄）等語詳確，核與證人即告訴人
    之父鄭繁雄於本院審理時結證：「被告向我說要幫甲○○處理車禍事情，是被告
    拿通緝書給我看向我說是她先生機車借人家被騎走沒有還，不到一個月法院就通
    緝了，被告拿通緝書給我看時陳清波在場，陳清波表示說可以把對方財產假扣押
    然後再處理。‧‧我看完後二、三天，我有看到甲○○把錢交給他們。但後續並
    沒有辦理，也沒有再看到被告與陳清波。」情形相符，並有告訴人銀行存摺影本
    二份在卷可參。又告訴人確實於八十八年六月間有因車禍受傷之事實，亦有本院
    士林簡易庭八十九年士交簡字第二三號卷宗在卷可憑，依該卷內資料顯示，並無
    任何被告所說書寫之存證信函、書狀或辦理假扣押之資料在卷。（二）、且被告
    於本院審理時既自承與告訴人電話對話時確實曾說過：「（被告答）：我有聽你
    大哥（即陳清波）講，他姪子說，如果你要退回就表示不辦。（甲○○問）：大
    哥說資料已送出去，可是錢都在他那邊？（被告答）：聽他在放屁，都在他姪子
    那邊，都在法院了，我跟你說，你信也好，不信也好，如果你要拿那些錢，我叫
    他明天帶你到法院辦手續，三天以後法院就會寄錢給你。」等語（見本院審判筆
    錄第七頁），有錄音帶譯文數紙附卷可證。（三）、雖被告以前揭言詞置辯，惟
    查，被告自承與陳清波已在一起約有八、九年，並且知道陳清波在法院有一個姪
    子，不過沒有來往，而陳清波於八十八年四月間尚因偽稱有親戚在法院工作而涉
    及詐欺罪被列為被告，正由臺灣基隆地方法院地檢署偵辦中，有被告親收該地檢
    署傳票之送達證書影本一份與該地檢署八十八年偵緝字第五四五號起訴書及臺灣
    基隆地方法院八十九年易字第一二五號刑事判決在卷足憑，被告竟仍與陳清波在
    告訴人車禍後，多次陸續向甲○○表示陳清波姪子在法院當官可以幫忙，並提出
    法院通緝書讓甲○○深信不疑，而將錢交付給被告與陳清波以為辦理訴訟事宜，
    利用告訴人之信任與法律常識之不足，以取得財物，事後二人也均未替告訴人處
    理相關事宜，已如前述，被告又於事後擔任告訴人與陳清波對話聯絡之角色，顯
    見被告與陳清波之間確實有詐欺告訴人之犯意聯絡與行為分擔。（四）、再參酌
    被告與告訴人及證人之前並不認識，也無任何恩怨，自不會甘冒負刑事偽證與誣
    告罪之處罰而挾怨報復被告。又本件告訴人在被告與陳清波取得上開金額後，經
    多方追討均未回應，造成告訴人追索無門，迄今快二年均未歸還。綜上所述，足
    見被告與陳清波確有共同意圖為自己不法所有之詐欺犯行，被告前揭所辯，應係
    事後飾卸之詞，不足採信，事證明確，被告犯行堪以認定。
二、核被告乙○○所為係犯刑法第三百三十九條第一項之詐欺取財罪。被告以相同之
    詐欺方式，陸續詐得告訴人之金錢，顯係基於同一之詐欺犯意接續為之，應屬單
    純一罪。被告與陳清波就上開犯行，有犯意之聯絡及行為之分擔，皆為共同正犯
    。至於公訴意旨雖記載被告詐欺之金額達十五萬五千元，其中超過前揭事實欄所
    載十萬五千元之部分，因告訴人自承與本案無關，且無證據證明係詐欺所得，並
    已由公訴蒞庭之檢察官縮減本件犯罪事實如事實欄所之金額，爰不另行審究，附
    此敘明。爰審酌被告假稱與司法人員關係良好，對無助之告訴人施以詐術，除造
    成告訴人財產之損失外，並損及司法威信，易使一般民眾加深對司法人員可以金
    錢左右，操守敗壞之誤認，對長久戮力維護司法尊嚴之司法人員所造成之打擊甚
    鉅，被告與共犯之犯罪所得不少，犯罪後仍狡言卸責，毫無悔意等一切情狀，量
    處如主文所示之刑。又刑法第四十一條業於九十年一月十日公布修正，並於同年
    一月十二日生效，該條第一項規定：「犯最重本刑為五年以下有期徒刑以下之刑
    之罪，而受六個月以下有期徒刑或拘役之宣告，因身體、教育、職業、家庭之關
    係或其他正當事由，執行顯有困難者，得以一元以上三元以下折算一日，易科罰
    金。但確因不執行所宣告之刑，難收矯正之效，或難以維持法秩序者，不在此限
    」。本件被告犯罪時間在刑法第四十一條修正前，依刑法第二條第一項前段規定
    ，則本件易科罰金之諭知，自應依照修正後之刑法第四十一條第一項前段規定辦
    理。
據上論斷，應依刑事訴訟法第二百九十九條第一項前段，刑法第二條第一項前段、第
二十八條、第三百三十九條第一項、第四十一條第一項前段，罰金罰鍰提高標準條例
第一條前段、第二項，判決如主文。
本案經檢察官蘇佩鈺到庭執行職務。
中      華      民      國      九十      年      七      月      五    日
                                  臺灣士林地方法院刑事第一庭
                                      法  官 林政佑
右正本證明與原本無異。
如不服本判決，應於判決送達後十日內，向本院提出上訴狀。
                                      書記官 蘇彥宇
中      華      民      國      九十      年      七      月      六    日
附錄本案論罪科刑法條全文
刑法第三百三十九條第一項
  意圖為自己或第三人不法之所有，以詐術使人將本人或第三人之物交付者，處五年
  以下有期徒刑、拘役或科或併科一千元以下罰金。


司法院資訊處製作；財團法人民間司法改革基金會備份。
